【裁判字號】    94,易,328
【裁判日期】    950523
【裁判案由】    詐欺
【裁判全文】
臺灣臺北地方法院刑事判決               94年度易字第328號
公  訴  人  臺灣臺北地方法院檢察署檢察官
被      告  丙○○
上列被告因詐欺案件，經檢察官提起公訴（93年度偵緝字第1693
號），本院判決如下：
    主  文
丙○○意圖為自己不法之所有，以詐術使人將本人之物交付，處
有期徒刑陸月，如易科罰金，以參佰元折算壹日。
    事  實
一、丙○○與甲○○原係美容院之同事，詎丙○○竟意圖為自己
    不法之所有，於民國九十一年八月十四日上午十時許，在甲○○位在台北市中山區○○○路○段一五二巷十號二樓之住
    處，向甲○○及甲○○之友人乙○○佯稱：伊男友在南非，
    要招待渠等至南非旅遊，並可代為辦理相關出國事宜云云，
    以此詐術致甲○○、乙○○不疑有他而陷於錯誤，分別交付
    丙○○機票錢新臺幣（下同）二萬六千五百元及護照各乙本
    ，惟丙○○取得前開款項及護照後即避不見面，甲○○、乙○○始知受騙。
二、案經甲○○、乙○○訴由臺北市政府警察局中山分局移請臺
    灣臺北地方法院檢察署檢察官偵查起訴。
    理  由
一、訊據被告丙○○矢口否認有何詐欺犯行，辯稱：伊無男友在
    南非，不可能說要招待告訴人甲○○及乙○○去南非旅遊，
    亦未收取其二人之護照及二萬六千五百元云云。然查：上開
    事實，迭據告訴人於警詢、偵查及本院審理指訴綦詳（見九
    十一年度偵字第二三一三九號卷第四頁、第五頁、第二十一
    頁，九十二年度偵字第六一八三號卷第十二頁、九十三年度
    偵緝字第一六九三號卷第二十三頁、二十四頁），告訴人甲○○並於本院審理時具結證稱：我跟被告是美容院的同事，
    她每天跟我一起上下班，下班後還會一起去洗三溫暖、逛街
    。因為被告說她男朋友在南非，只要先付機票錢，她男友可
    以招待我們去玩，可以住他那，她要幫我辦去南非旅遊的事
    情，所以我於九十一年八月十四日在我住處拿二萬六千五百
    元及護照給被告。被告也有說我可以找朋友一起去，比較有
    伴，所以我告訴我朋友乙○○，乙○○於九十一年八月十四
    日同一天到我住處拿二萬六千五百元及護照給被告。但被告
    把錢拿走後，手機也關了，家裡電話也打不通，也沒再來上
    班，都找不到她人。我是因與被告同事好幾年，每天一起上
    下班，一起唱歌、洗三溫暖，才相信被告會幫我辦南非旅遊
    之事，但沒有想到她會騙我等語明確（見本院九十五年五月
    二日審判筆錄第四頁至第六頁、第八頁至第九頁），核與告
    訴人乙○○於本院審理時具結證稱：我是經由甲○○認識被
    告，因甲○○跟我說被告說要一起出去玩，她要幫我們辦，
    我就在九十一年八月十四日上午十點左右，至甲○○之住處
    ，將二萬六千五百元及護照交給被告。當天被告有跟我閒話
    家常，她說她男友在南非那邊，我們先出機票錢，她男友在
    那邊，會招待我們去玩，我以為甲○○跟被告是好朋友，被
    告應該不會騙我們，但後來沒有辦成，錢及護照也沒有拿回
    來等語相符（見同上審判筆錄第四頁至第六頁）。告訴人均
    以證人之身分具結以擔保其證述之真實性，且其與被告對質
    後仍堅指上情不移，參以被告復自承告訴人與伊並無仇怨過
    節，告訴人甲○○與伊曾係同事，有時還會一同逛街、洗三
    溫暖等情（見同上審判筆錄第十一頁），衡情告訴人應無甘
    冒誣告罪及偽證罪之風險而刻意設詞誣陷被告之動機及必要
    ，另審酌被告於偵查及本院準備程序時原辯稱不認識告訴人
    甲○○，嗣於本院審理時才改稱認識，其所辯前後不一，已
    難遽信，是告訴人指訴被告有向其佯稱其男友在南非，要招
    待告訴人至南非旅遊，並代辦出國事宜云云，因被告與告訴
    人甲○○係好友，致其等均信以為真，而交付護照及機票錢
    共五萬三千元予被告等情，應非虛構之詞，堪信屬實，被告
    辯稱其並無向告訴人詐取護照及共五萬三千元云云，不足採
    信。從而，被告有意圖為自己不法之所有，而向告訴人詐取
    護照及共五萬三千元之犯行，事證明確，其犯行堪以認定，
    應依法論科。
二、核被告所為，係犯刑法第三百三十九條第一項之詐欺取財罪
    。被告以一詐欺行為同時詐騙告訴人之財物，侵害其二人之
    財產法益，係以一行為觸犯數同種罪名，為想像競合犯，應
    依刑法第五十五條之規定，從一重之詐欺取財罪處斷。爰審
    酌被告犯罪之動機、目的、手段、其詐得金錢之數額，被告
    騙取告訴人之護照致告訴人無法出入境，嚴重影響告訴人出
    國之權益，對告訴人所生之危害非輕，且其犯後仍否認犯罪
    ，毫無悔意，迄今亦未與告訴人達成和解或將詐得之財物歸
    還告訴人，暨其素行、智識程度、生活狀況等一切情狀，量
    處如主文所示之刑，並諭知易科罰金之折算標準，以示懲儆
    。
據上論斷，應依刑事訴訟法第二百九十九條第一項前段，刑法第
三百三十九條第一項、第五十五條、第四十一條第一項前段、罰
金罰鍰提高標準條例第一項前段、第二項，判決如主文。
本案經檢察官陳淑雲到庭執行職務
中    華    民    國    95    年    5    月    23    日
                  刑事第五庭  審判長法  官  黃程暉
                                    法  官  高偉文
                                    法  官  李宜娟
以上正本證明與原本無異。
如不服本判決，應於判決送達後10日內向本院提出上訴狀（應抄
附繕本）。告訴人或被害人如對於本判決不服者，應具備理由請
求檢察官上訴，其上訴期間之計算係以檢察官收受判決正本之日
期為準。
                                    書記官  游秀珠
中    華    民    國    95    年    5     月    29    日
附錄本案論罪科刑法條：
中華民國刑法第339條(普通詐欺罪)
意圖為自己或第三人不法之所有，以詐術使人將本人或第三人之
物交付者，處5年以下有期徒刑、拘役或科或併科1千元以下罰金
。
以前項方法得財產上不法之利益或使第三人得之者，亦同。
前二項之未遂犯罰之。


司法院資訊處製作；財團法人民間司法改革基金會備份。
